【裁判字號】    98,婚,122
【裁判日期】    980430
【裁判案由】    離婚
【裁判全文】
臺灣臺南地方法院民事判決               98年度婚字第122號
原      告  乙○○
訴訟代理人  林士龍律師
            彭大勇律師
被      告  甲○○
上列當事人間請求離婚事件，經本院於民國98年4月23日言詞辯
論終結，判決如下：
    主      文
准原告與被告離婚。
訴訟費用新臺幣肆仟元由被告負擔。
    事實及理由
一、本件被告未於言詞辯論期日到場，核無民事訴訟法第386條
    所列各款情形，爰依原告之聲請，由其一造辯論而為判決。
二、本件原告起訴主張：
  (一)原告乙○○（男，民國○○年○○月○日生，身分證統一編號：Ｚ
    000000000號）與被告甲○○（女，50年9月24日生，中國福
    建省人）於91年8月12日在中國福建省福州市公證結婚，91
    年9月3日在我國戶政機關辦理結婚登記，目前兩造婚姻關係
    存續中，未生育子女。
  (二)原告前曾與訴外人徐雪芝結婚，後因故離婚，原告為再組織
    家庭，且希望配偶能共同照顧年邁雙親，乃透過先前工作友
    人介紹與中國大陸地區人民即被告結婚。被告於婚後入境來
    臺與原告共同生活。92年8月4日原告在上班處所發生職災事
    件造成左手受傷住進奇美醫院，92年8月8日動截肢手術，被
    告在原告開完刀二天左右即92年8月10日，即離家而全無音
    訊，且被告離開時將所有結婚證件均帶離，足見其惡意遺棄
    原告而不願再維繫婚姻。
  (三)被告無故離家已有五年之久，顯係嫌棄原告身體受傷無法工
    作不願照顧原告，自屬惡意遺棄原告在繼續狀態中，再者兩
    造多年全無互動，衡情一般人感受亦難以維持此種完全無互
    動且難有機會再復合之殘破婚姻，亦符合難以維持婚姻之重
    大事由，爰依民法第1052條第1項第5款、同條第2項規定，
    提起本件訴訟等情。並聲明：准原告與被告離婚。
三、被告未於言詞辯論期日到場，亦未提出書狀作任何聲明或陳
    述。
四、得心證之理由：
  (一)按結婚或兩願離婚之方式及其他要件，依行為地之規定。判
    決離婚之事由，依臺灣地區之法律。夫妻之一方為臺灣地區
    人民，一方為大陸地區人民者，其結婚或離婚之效力，依臺
    灣地區之法律。臺灣地區與大陸地區人民關係條例第52條第
    1項、第2項及第53條定有明文。次按夫妻之一方以惡意遺棄
    他方在繼續狀態中者，他方得向法院請求離婚，民法第1052
    條第1項第5款亦定有明文。又按民法第1052條第1項第5款所
    謂以惡意遺棄他方，不僅須有違背同居義務之客觀事實，並
    須有拒絕同居之主觀情事，始為相當（參照最高法院85年度
    臺上字第572號判決）。
  (二)經查，原告主張其為臺灣地區人民，被告為中國福建省人民
    ，兩造於91年8月12日在中國福建省福州市公證結婚，91年9
    月3日在我國戶政機關辦理結婚登記，目前兩造婚姻關係存
    續中，未生育子女之事實，業據原告提出戶籍謄本為證，並
    經本院向臺南市南區戶政事務所調閱兩造結婚登記相關資料
    ，有臺南市南區戶政事務所97年12月23日南南戶股三字第09
    70005788號函及所附結婚登記申請書、公證書、結婚證明書
    、財團法人海峽交流基金會證明書等在卷足稽，核屬相符，
    堪信為真正。因之，依上開規定，兩造間判決離婚之事由，
    應依臺灣地區之法律。
  (三)次查，原告主張被告於婚後入境來臺與原告共同生活。92年
    8月4日原告在上班處所發生職災事件造成左手受傷住進奇美
    醫院，92年8月8日動截肢手術，被告在原告開完刀二天左右
    即92年8月10日，即離家而全無音訊，迄今均未尋獲被告等
    情，業據原告提出入出國及移民署第二大隊臺南市專勤隊受
    理外僑、港澳居民、大陸地區人民行方不明人口案件登記表
    一件為證，並舉證人即原告母親潘張牡丹到庭證稱：「原告
    受職業傷害後，本來我與被告在奇美醫院輪流照顧原告，後
    來有天被告打電話給我要我過去奇美醫院，被告要回家，我
    還到奇美醫院，之後我就沒有看到被告了，從當天以後，我
    就沒有被告的消息，也沒有看到被告了，被告的證件是隨身
    攜帶，我不知道被告有無把家裡的衣服帶走，因為兩造夫妻
    房間我沒有進去看過。被告離家出走的時間我不記得確定時
    間，只記得是原告在奇美醫院開刀住院期間被告離家出走的
    。」「被告離家後，從來沒有電話、書信與原告聯絡。」「
    原告出院後有去警局報案被告離家出走，但是到現在都沒有
    消息，派出所也無聯絡說找到人。」等語（見本院98年3月
    19日言詞辯論筆錄），核與原告主張之事實相符。再經本院
    依職權向內政部入出國及移民署函查結果，被告自92年8月1
    3日入境我國後，迄今均未再出境，其人仍在我國境內之事
    實，有內政部入出國及移民署98年3月2日移署資處亦字第09
    80032582號函及所附被告入出國日期證明書附卷可考，次查
    ，經本院依職權向內政部入出國及移民署專勤事務第二大隊
    臺南市專勤隊函查結果，大陸地區人民甲○○於98年2月25
    日經其配偶乙○○至本隊報案協尋，迄今尚未尋獲等語，有
    內政部入出國及移民署專勤事務第二大隊臺南市專勤隊98年
    3月25日移署專二中字第0988003737號函附卷可參，期證明
    書及入出境申請相關資料可參，核屬相符，堪信原告上開主
    張為真正。
  (四)查被告來台團聚期間既於92年8月10日左右離家出走，拒不
    與原告同居，迄今已有五年八個月之久，其人雖仍在我國境
    內，卻拒不與原告連絡，亦未返家與原告同居，且被告既未
    舉證證明有何拒絕與原告同居之正當理由，即屬無正當理由
    拒絕與原告同居，客觀上已有違背同居義務之事實，又被告
    離家之期間既長達五年八個月之久，客觀上而言應有拒絕與
    原告同居之主觀情事，揆諸前開說明，被告顯係已惡意遺棄
    原告在繼續狀態中。
五、從而，原告以被告惡意遺棄原告在繼續狀態中為由，依民法
    第1052條第1項第5款規定，訴請判決離婚，依法並無不合，
    應予准許。
六、又按原告本於民法第1052條所列各項中之數項離婚事由提起
    離婚之訴，係合併提起數宗形成之訴，可致同一之法律效果
    ，此種起訴之形態，學者謂之為重疊的訴之合併。其訴訟標
    的雖有數項，而僅有單一之聲明，法院應就原告所主張之數
    項訴訟標的逐一審理，如認定其中一項訴訟標的為有理由，
    固可即為原告勝訴之判決，惟必須認定原告所主張之各項訴
    訟標的均無理由時，始得為其敗訴之判決（參照最高法院86
    年度臺上字第997號判決）。經查，本件原告主張依民法第1
    052條第1項第5款及同條第2項之離婚事由訴請離婚，僅有單
    一之聲明，但訴訟標的則有數項，為重疊的訴之合併，本院
    既認原告依民法第1052條第1項第5款之規定請求離婚為有理
    由，有如上述，則就其餘事由即無再予審酌之必要，爰不予
    逐一論述，併予敘明。
七、本件訴訟費用應由敗訴之被告負擔。經查，原告支出第一審
    訴訟費用即裁判費新臺幣（下同）3,000元、登報費1,000元
    ，合計為4,000元，應由被告負擔，爰確定如主文第二項所
    示。
八、據上論結，本件原告之訴為有理由，依民事訴訟法第385條
    第1項前段、第78條、第87條第1項，判決如主文。
中    華    民    國    98    年    4     月    30    日
                  家事法庭    法  官  鄭  彩  鳳
上正本係照原本作成。
如對本判決上訴，須於收受判決正本送達後20日內向本院提出上
訴狀，並繳納上訴費及附具繕本。
中    華    民    國    98    年    4     月    30    日
                              書記官  黃  心  怡


司法院資訊處製作；財團法人民間司法改革基金會備份。
